臺灣基隆地方法院民事判決  
109年度婚字第63號
原      告  ＯＯＯ  
訴訟代理人  黃靖騰律師
被      告  ＯＯＯ  
訴訟代理人  謝幸伶律師
上列當事人間請求離婚事件，本院於民國109年10月20日言詞辯
論終結，判決如下：
    主      文
原告之訴駁回。
訴訟費用由原告負擔。 
    理    由
一、原告起訴主張：被告為大陸地區人士，兩造於民國OOO年O月
    O日結婚，交往初期被告即隱瞞曾離婚及育有2名子女之情事
    ，兩造婚後共同生活期間，被告便以嫌棄原告身上體味過重
    為由，拒絕履行夫妻義務，雙方長達5年如同共同生活之分
    租房客，毫無夫妻正常之感情交流及親密接觸，被告復於原
    告父親底過世前未至醫院探視原告父親，終致原告父親抱憾
    離世，又被告婚後來台生活，一心想從事工作賺錢，而非與
    原告圓滿夫妻家庭生活，其於婚前即明知原告有心智障礙，
    婚後仍對其鄙視，沒有尊重原告，且被告為不讓工作場所之
    同事知悉原告為心智障礙人士，乃表明希望原告不要至工作
    場所與其見面，且被告竟故意選擇從事中午至凌晨之工作，
    而與原告作息完全相反，意圖錯開與原告共同生活之時間，
    另原告之身心障礙症狀為被告所知悉，其心智程度僅停留於
    小學生，且原告日常習慣使用台語，被告自與原告婚後，明
    知原告無法學習使用國語，卻仍無心學習台語，與原告好好
    溝通，且有意無意嫌棄原告，並刻意藉工作疏離原告，被告
    與原告結婚之目的係僅為來臺賺取金錢，而非意在與原告共
    組完滿家庭，上述種種重大婚姻破綻之形成，係在雙方分居
    前即已形成，兩造自107 年5 月分居迄今，被告僅以夫妻身
    分頻頻要求原告讓其得以繼續免費住居於其住處，卻絲毫無
    欲改善雙方感情交流及婚姻狀態之行動，足見被告根本無心
    維持婚姻生活之實質，兩造婚姻關係形同虛設，實有無法維
    持婚姻之重大事由，為此原告爰依民法第1052條第2項請求
    判准原告與被告離婚。並聲明：請准原告與被告離婚。
二、被告則以： 
　㈠被告曾對原告提起履行同居之請求，經臺灣士林地方法院107
    年度ＯＯＯ字第OO號民事裁定原告甲○○應與被告丙○○同居，嗣
    甲○○提起抗告，經臺灣士林地方法院合議庭審理後，以108
    年度ＯＯＯ字第OO號民事裁定抗告駁回。因原告所提離婚事由
    與其在臺灣士林地方法院履行同居之主張一致，而該院審理
    後認為甲○○應與被告同居，故原告以同一理由訴請離婚應無
    理由，懇請鈞院駁回。
　⒈依臺灣士林地方法院107年度ＯＯＯ字第OOO號履行同居卷宗可知
    ，法院多方查詢，仍無法獲悉甲○○之住所。
　⒉依107年度ＯＯＯ字第OO號履行同居卷宗可知，法院費盡心力後
    ，終於確認原告從新北市○○區○○○路000號5樓之雙方共同住
    所搬離後之住所地位於基隆市○○區○○街000號2樓。　　
　⒊原告甲○○提起抗告，其理由約略為：丙○○於婚前隱瞞曾經離
    婚且育有兩名子女的事實，婚後丙○○嫌棄甲○○體味並要求須
    付費才願意發生性關係，之後二人同床而眠時，丙○○故意頭
    腳相反、門窗盡開，不與甲○○發生性關係。丙○○個性懶散不
    分擔家務，乙○○並非刁難，乙○○與甲○○兄弟情深，不可能破
    壞甲○○的婚姻。丙○○不願意探視病榻父親，隱瞞工作地點又
    不願意改換工作，顯無心經營婚姻。
　⒋經臺灣士林地方法院家事合議庭審理後認為：甲○○所提之抗
    告理由均未舉證，難以遽信；且參酌乙○○以輔佐人身分於原
    審108年6月4日調查時所稱內容，認定兩造分居確係在乙○○
    主導下，利用搬家更換住處時，刻意只搬走甲○○的東西，而
    故意留下丙○○，不讓其隨同搬去同住，則ＯＯＯ立場偏頗，並
    非無據。因而駁回甲○○之抗告。
　㈡原告甲○○於履行同居敗訴後，仍不願意被告丙○○同居，被告
    丙○○雖獲法院判決勝訴，並曾於108年8月25日前往基隆ＯＯ街
    住處，先生雖接丙○○上樓，但仍無法順利留下來同住，無奈
    下只得發函告知甲○○或至其現居之ＯＯ區ＯＯＯ路OOO巷OO號O樓
    同住，或者接其至基隆市○○區○○街000號2樓同住，然仍未獲
    回應。被告雖未獲善意回應，但仍嘗試至基隆市○○區○○街00
    0號2樓同居。
　㈢原告主張不能維持婚姻的事由，均非事實，被告予以否認，
    況且該等事由，業經臺灣士林地方法院審理後認為甲○○應與
    被告同居，故原告甲○○復執同一理由訴請離婚，應無理由。
　㈣被告有過婚姻，又遠嫁來台，對和原告的婚姻維繫甚為用心
    與重視，兩造的婚姻並無原告起訴狀載或證人所稱的無法維
    持的情況，請鈞院駁回原告的請求。並聲明：駁回原告之訴
    。
三、經整理兩造不爭執及本件爭點如下：
  ㈠不爭執事項：
  １兩造於103年O月O日間結婚，現婚姻關係存續中。
  ２兩造於107年5月分居迄今。
  ㈡爭執事項：
    本件兩造婚姻是否有原告主張難以維持婚姻重大事由？若有
    ，兩造歸責程度為何？原告是否可以據以請求離婚？ 
四、按夫妻有民法第1052條第1 項各款以外之重大事由，難以維
    持婚姻者，夫妻之一方得請求離婚，但其事由應由夫妻之一
    方負責者，僅他方得請求離婚，民法第1052條第2 項定有明
    文。所謂「難以維持婚姻之重大事由」，係指婚姻是否已生
    破綻而無回復之希望，應依客觀之標準進行認定，審認是否
    已達於倘處於同一境況，任何人均將喪失維持婚姻意欲之程
    度（最高法院94年度台上字第115號判決意旨參照）。又婚
    姻係以夫妻相互間之感情為立基，並以經營夫妻之共同生活
    為目的，故夫妻自應誠摯相愛，彼此互信、互諒，協力保持
    婚姻共同生活之圓滿及幸福，倘上開基礎已不復存在，夫妻
    間難以繼續共同相處，亦無法互信及互諒，且無回復之可能
    時，自無仍令雙方繼續維持婚姻形式之必要，此時即應認有
    「難以維持婚姻之重大事由」。再者，婚姻如有難以維持之
    重大事由，於夫妻雙方就該事由均須負責時，應比較、衡量
    雙方之有責程度，僅責任較輕之一方得向責任較重之他方請
    求離婚，如雙方之有責程度相同，則雙方均得請求離婚，方
    符民法第1052條第2 項規定之本旨（最高法院95年度第5 次
    民事庭會議決議參照）。另按「當事人主張有利於己之事實
    者，就其事實有舉證之責任」，民事訴訟法第277 條前段有
    明定。本件原告主張兩造已有難以維持婚姻之重大事由，為
    被告所否認，並以前揭情詞置辯，自應由原告就此負舉證之
    責任。
五、經查：
　㈠原告主張被告於兩造婚姻關係存續期間，被告於婚前隱瞞曾
    經離婚及育有2名子女的事實。婚後被告嫌棄原告體味並要
    求須付費才願意發生性關係，之後二人同床而眠時，被告故
    意頭腳相反、門窗盡開，不與原告發生性關係。被告未探視
    臨終病榻之原告父親、不盡人媳孝道。被告一心想工作賺錢
    ，鄙視原告之心智障礙。被告被告故意選擇與原告作息相反
    之工作，被告並要求原告給付200萬元，讓其自行在外居住
    。被告無心學習台語，與原告好好溝通，被告有意無意嫌棄
    ，刻意藉工作疏離原告等情。為被告所否認，並以前情置辯
    。經查，被告於107年10月間向臺灣士林地方法院對原告提
    起履行同居之聲請，經該院以107年度ＯＯＯ字第OO號民事裁定
    原告甲○○應與被告丙○○同居，嗣原告甲○○提起抗告，經臺灣
    士林地方法院合議庭審理，被告請求原告履行同居，原告則
    以被告不願與原告為性行為，不願分擔家務，於原告之父住
    院時亦未曾探視，顯然無心經營兩造婚姻，且刻意隱瞞工作
    地點為由，而有拒絕履行之正當事由抗辯，經該院以原告未
    舉證證明其有不能與被告履行同居之正當事由，而以108年
    度ＯＯＯ字第OO號民事裁定抗告駁回等情，業經本院依聲請調
    閱臺灣士林地方法院108年度ＯＯＯ字第OO號家事卷宗全卷核閱
    無訛。而原告提起本件離婚主張之前述事由與其在臺灣士林
    地方法院履行同居主張有不能同居正當事由之事實幾乎一致
    ，茲因前案原告未能舉證證明其有上述不能與被告履行同居
    之正當事由，則原告復於本案再為主張，復未提出證據以實
    其說，則原告主張之前述事實顯尚難採。
  ㈡原告舉證人即其兄乙○○到庭證述上述情事，然查，原告之兄
    即證人建芳於臺灣士林地方法院家事庭即本院審理時證稱被
    告不是有心跟我們在一起，因為被告工作的地點也不讓我們
    知道，被告也不承認原告是她老公，被告也不跟她同事講，
    原告爸爸重病的時候，被告也沒有來看過，也沒有顧過。我
    們要搬家前兩個月，伊有跟被告說，如果被告要跟我們一起
    搬去，希望被告換工作要讓我們知道，但被告說不可能，說
    要2百萬元，說要跟原告搬出去住，伊也不知道這樣如何再
    與被告溝通下去等語；被告則陳述證人說搬家前兩個月確實
    有跟被告講，說搬到基隆，但沒有講確實的地址，證人說要
    被告換工作做早餐店，不然就不要被告搬過去，被告解釋因
    為被告不認識字，所以找不到早餐店的工作，被告就說要不
    然去租房子，跟原告一起在外面住，房租一人一半，結果就
    被證人拒絕了，證人就沒有再跟被告講過搬家的事情了。到
    搬家前兩天，證人跟被告說要收拾東西搬家，但是在搬家前
    一個晚上，被告看見原告反覆睡不著在嘆氣，被告有問原告
    什麼事情，原告沒有告訴被告，到了第二天早上，他們一家
    人搬家，就將被告的行李丟下，證人就很兇的向被告要家門
    的鑰匙，被告問證人，你不讓被告一起搬，那被告住哪裡，
    證人說他不管等語。可見兩造分居確係原告之兄主導下，利
    用搬家更換住處時，刻意只搬走原告東西，而故意留下被告
    ，不讓被告隨同搬去同住，證人之證述顯然偏頗原告而難遽
    採。綜前所述，足認原告係無正當理由而拒不履行與被告同
    居之義務。
　㈡況且被告抗辯，原告甲○○於履行同居敗訴後，被告雖獲法院
    判決勝訴，並曾於108年8月25日前往基隆ＯＯ街住處，原告雖
    接丙○○上樓，但仍無法順利留下來同住，無奈下只得發函告
    知原告至其現居處同住，或者接其至原告基隆市ＯＯ區ＯＯ街住
    處同住亦未果，被告仍嘗試至原告位於基隆市ＯＯ區ＯＯ街住處
    同居遭拒等情，業據被告提出存證信函及掛號郵件執據影本
    各乙份、照片及被告手機翻拍照片等為證(見本院卷第143-1
    51頁），亦為原告所不爭，益徵原告無正當事由而有拒絕同
    居之情形，主觀上亦拒不履行同居義務之意思，洵堪認定。
    本件如前所述，兩造自107年5月分居迄今已逾2年，原告固
    認兩造無法繼續維持婚姻關係，而提起本件訴訟，但為被告
    所否認，並表達仍希望維持雙方婚姻關係及期待回復共同生
    活。且兩造於前案判決應履行同居後仍無法回復共同生活，
    固因雙方未積極洽談協商所致，然被告積極主動要與原告履
    行同居，為原告所拒絕，致使兩造關係持續惡化，遑論原告
    更迄未舉證證明具有不履行同居義務之正當理由。又縱認兩
    造婚姻已生破綻，然原告係無正當理由而拒不履行同居義務
    ，致使兩造無法回復正常夫妻生活，則原告自應負較重之責
    任。揆諸上開說明，原告既係責任較重之一方，其依民法第
    1052條第2 項之規定向責任較輕之被告訴請離婚，即無理由
    ，難予准許，應予駁回。
六、綜上所述，原告既無法舉證證明兩造婚姻有同條第2項所定
    其他足以構成難以維持婚姻之重大事由存在，依前揭說明，
    本院尚難僅憑原告單方面主觀上已喪失維持婚姻意欲，即逕
    認兩造間有難以維持婚姻之重大事由，故原告原告依民法第
    1052條第2項規定，訴請准予兩造離婚，為無理由，應予駁
    回。
七、本件判決之基礎已臻明確，兩造其餘攻擊防禦方法及主張舉
    證，核與本案判決之結果不生影響，自無逐一審究之必要，
    併此敘明。
八、據上論結，本件原告之訴為無理由，依家事事件法第51條、
    民事訴訟法第78條，判決如主文。
中　　華　　民　　國　　109 　年　　11　　月　　3 　　日
                  家事庭法官  法   官  黃永定
以上正本係照原本作成。
對於本件判決如有不服，應於收受送達後20日內向本院提出上訴
書狀，敘述上訴之理由，上訴於臺灣高等法院，並按他造當事人
之人數附具繕本。如委任律師提起上訴者，應一併繳納上訴審裁
判費。
中　　華　　民　　國　　109 　年　　11　　月　　3 　　日
                               書記官  王心怡